【裁判字號】    97,訴緝,13
【裁判日期】    970327
【裁判案由】    毒品危害防制條例
【裁判全文】
臺灣士林地方法院刑事判決              97年度訴緝字第13號
公  訴  人  臺灣士林地方法院檢察署檢察官
被      告  甲○○
                    （另案現於臺灣桃園女子監獄執行中）
上列被告因毒品危害防制條例案件，經檢察官提起公訴（95年度
毒偵字第1908號），被告於準備程序中就被訴事實為有罪之陳述
，本院合議庭裁定認宜由受命法官獨任依簡式審判程序審理，並
判決如下：
    主  文
甲○○施用第一級毒品，累犯，處有期徒刑拾月，減為有期徒刑
伍月，如易科罰金，以銀元佰元即新臺幣玖佰元折算壹日，扣
案之第一級毒品海洛因壹包（淨重零點壹肆公克）、海洛因殘渣
貳包（即包裝袋內量微無法秤重之海洛因，不含包裝袋）均沒收
銷燬。
    事實及理由
一、本件犯罪事實及證據除引用起訴書之記載（如附件起訴書）
    外，另補充並更正：被告甲○○於民國95年5 月4 日晚間9
    時許餘，在臺北縣五股鄉○○路○ 段66號2 樓，將姓名年籍
    不詳之友人所提供之第一級毒品海洛因，以摻入香煙內吸食
    之方式施用第一級毒品海洛因1 次，及臺北縣政府警察局蘆
    洲分局查獲毒品危害防制條例案涉嫌人尿液檢體編號對照表
    1 紙（詳臺灣士林地方法院檢察署95年度毒偵字第1356號偵
    查卷第12頁）。被告於本院審理時之自白核與起訴書所載證
    據相符，足見被告自白與事實相符，本件事證明確，被告犯
    行洵堪認定，應依法論科。
二、被告行為後，刑法於94年2 月2 日修正公布，95年7 月1 日
    施行，修正第2 條（新舊法之比較適用）、第47條（累犯）
    、第41條（易科罰金）等規定。其中刑法第2 條係規範行為
    後法律變更所生新舊法律比較適用之準據法，是刑法第2 條
    本身雖經修正，但該條文既屬適用法律之準據法，本身尚無
    比較新舊法之問題，應逕適用裁判時即修正後刑法第2 條規
    定以決定適用之刑罰法律，先予敘明。
  (一)行為後法律有變更者，適用行為時之法律。但行為後之法律
    有利於行為人者，適用最有利於行為人之法律，修正後刑法
    第2 條第1 項定有明文。又比較時應就罪刑有關之共犯、未
    遂犯、想像競合犯、牽連犯、連續犯、結合犯，以及累犯加
    重、自首減輕暨其他法定加減（如身分加減）與加減例等一
    切規定，綜其全部罪刑之結果而為比較。再從刑附屬於主刑
    ，除法律有特別規定者外，依主刑所適用之法律（最高法院
    95年第8 次刑事庭會議決議參照）。
  (二)修正前刑法第47條規定：「受有期徒刑之執行完畢，或受無
    期徒刑或有期徒刑一部之執行而赦免後，5 年以內再犯有期
    徒刑以上之罪者，為累犯，加重本刑至2 分之1 。」修正後
    該47條第1 項規定：「受徒刑之執行完畢，或一部之執行而
    赦免後，5 年以內故意再犯有期徒刑以上之罪者，為累犯，
    加重本刑至2 分之1 。」則被告有如起訴書所載所犯罪科刑
    及執行情形，此有臺灣高等法院被告前案紀錄表在卷可按，
    其係於受有期徒刑之執行完畢後，5 年內故意再犯本件有期
    徒刑以上之罪，無論依修正前後之規定，均為累犯，並無何
    者有利或不利之情形，依修正後刑法第2 條第1 項前段之規
    定，應適用修正前刑法第47條之規定論以累犯。
  (三)修正前刑法第41條第1 項前段規定：「犯最重本刑為5 年以
    下有期徒刑以下之刑之罪，而受6 個月以下有期徒刑或拘役
    之宣告，因身體、教育、職業、家庭之關係或其他正當事由
    ，執行顯有困難者，得以1 元以上3 元以下折算1 日，易科
    罰金。」而被告行為時之易科罰金折算標準，依95年7 月1
    日修正條文施行前罰金罰鍰提高標準條例第2 條前段之規定
    （該條業經總統於95年5 月17日公布刪除，並自95年7 月1
    日失效），就其原定數額提高為100 倍折算1 日，則被告行
    為時之易科罰金折算標準，應以銀元100 元至300 元折算1
    日，經折算為新臺幣後，係以新臺幣300 元至900 元折算1
    日；惟修正後之刑法第41條第1 項前段則規定：「犯最重本
    刑為5 年以下有期徒刑以下之刑之罪，而受6 個月以下有期
    徒刑或拘役之宣告者，得以新臺幣1,000 元、2,000 元或3,
    000 元折算1 日，易科罰金。」比較修正前後之易科罰金折
    算標準，依刑法第2 條第1 項前段之規定，應適用修正前刑
    法第41條第1 項前段及修正前罰金罰鍰提高標準條例第2條
    之規定定其易科罰金之折算標準，較有利於被告。
三、核被告甲○○所為，係犯毒品危害防制條例第10條第1 項之
    施用第一級毒品罪。其施用前後持有第一級毒品海洛因之低
    度行為，應為施用之高度行為所吸收，不另論罪。又被告有
    如起訴書所載之前科執行情形，此有臺灣高等法院被告前案
    紀錄表在卷可參，其於前案有期徒刑執行完畢後，5 年內故
    意再犯本件有期徒刑以上之罪，為累犯，應依修正前刑法第
    47條第1 項規定加重其刑。爰審酌被告前因施用毒品經裁定
    送觀察、勒戒及強制戒治，猶不能斷絕毒癮而一再施用，顯
    見其自制力薄弱，惟其施用毒品僅屬自殘行為，對於他人之
    法益尚無直接之侵害，及其犯後坦承犯行，態度尚稱良好等
    一切情狀，量處如主文所示之宣告刑。再被告為本件犯罪時
    間係在96年4 月24日以前，所犯之罪合於減刑條件，且亦無
    中華民國九十六年罪犯減刑條例第5 條不得減刑之例外情形
    （被告係於減刑條例施行前之96年4 月10日經本院發布通緝
    ，並於96年12月21日自動歸案接受審判，此有臺北縣政府警
    察局桃園分局偵查隊調查筆錄可參），應依該條例第2 條第
    1 項第3 款予以減輕其宣告刑二分之一，並依該條例第9 條
    之規定，依上述修正前刑法第41條第1 項前段之規定，諭知
    易科罰金之折算標準。末查，扣案之第一級毒品海洛因1 包
    （淨重0.14公克）、海洛因殘渣2 包（即包裝袋內量微無法
    秤重之海洛因，不含包裝袋），係查獲之第一級毒品，不問
    是否屬於犯人所有，均應依毒品危害防制條例第18條第1 項
    前段之規定，諭知沒收銷燬。裝盛上開海洛因、海洛因殘渣
    之包裝袋3 個、注射針筒1 支，並非被告所有供本件施用毒
    品犯罪所用之物，業據被告供承明確，爰不予宣告沒收。
據上論斷，應依刑事訴訟法第273 條之1 第1 項、第299 條第1
項前段、第310 條之2 、第454 條，毒品危害防制條例第10條第
1 項、第18條第1 項前段，刑法第2 條第1 項前段、第11條、第
38條第1 項第2 款，修正前刑法第41條第1 項前段、第47條第1
項，修正前罰金罰鍰提高標準條例第2 條，現行法規所定貨幣單
位折算新臺幣條例第2 條，中華民國九十六年罪犯減刑條例第2
條第1 項第3 款、第7 條、第9 條，判決如主文。
本案經檢察官徐名駒到庭執行職務。
中    華    民    國    97    年    3    月    27    日
                  刑事第一庭法  官  洪英花
如不服本判決，應於判決送達後10日內，向本院提出上訴狀，其
未敘述上訴之理由者並得於上訴期間屆滿後20日內向本院補提理
由書（均須按他造當事人之人數附繕本）。
                            書記官  趙彩彤
中    華    民    國    97    年    3     月    27    日
附錄本判決論罪科刑之法條全文：
毒品危害防制條例第10條第1 項
施用第一級毒品者，處6 月以上5 年以下有期徒刑。


司法院資訊處製作；財團法人民間司法改革基金會備份。
